【裁判字號】    95,易,1407
【裁判日期】    951009
【裁判案由】    妨害公務等
【裁判全文】
臺灣高雄地方法院刑事判決              95年度易字第1407號
公  訴  人  臺灣高雄地方法院檢察署檢察官
被      告  甲○○
選任辯護人  黃順天律師
上列被告因妨害公務等案件，經檢察官提起公訴（95年度偵字第
17222 號），嗣於本院準備程序中，被告就被訴事實為有罪之陳
述，經合議庭裁定由受命法官獨任進行簡式審判程序，本院判決
如下：
    主  文
甲○○服用酒類，不能安全駕駛動力交通工具而駕駛，處拘役
拾伍日，如易科罰金，以佰元折算壹日。又對於公務員依法執
行職務時，施強暴，處有期徒刑月，如易科罰金，以佰元折
算壹日；又於公務員依法執行職務時，當場侮辱，處有期徒刑貳
月，如易科罰金，以佰元折算壹日。有期徒刑部分應執行有期
徒刑肆月，如易科罰金，以佰元折算壹日。
    事  實
一、甲○○於民國95年6 月23日17時許，在高雄縣鳳山市○○路
    與來福街口某處飲酒後，已達不能安全駕駛動力交通工具之
    程度，仍駕駛車牌號碼ZM-9002 號自小客車行駛至高雄縣鳳
    山市○○路61號前停車理髮，復接續於同日20時35分許，駕
    車離去時，因不勝酒力而行車操控不穩，與停放在路旁林貴
    雄所有車號PKP-532 號重型機車發生擦撞，雖經林貴雄表示
    沒有關係，但甲○○嗣後仍再蓄意衝撞一次（毀損部分，未
    據告訴），於制服員警乙○○及黃界文接獲報案後到場處理
    時，甲○○竟基於妨害公務之犯意，以「幹你娘卡好」及「
    幹你娘」等語當場辱罵依法執行職務之警員乙○○（公然侮
    辱部分，未據告訴），並出手毆打乙○○頭、肘等處，造成
    乙○○左手肘擦傷（傷害部分未據告訴），以此方式施強暴
    妨害乙○○執行職務，嗣經其他員警見狀上前協助制止，並
    於同日22時41分許，對其施以酒精檢測，發現其呼氣中酒精
    濃度高達每公升0. 61 毫克（MG\L）。
二、案經高雄縣政府警察局鳳山分局報告臺灣高雄地方法院檢察
    署檢察官偵查起訴。
    理  由
一、按除被告所犯為死刑、無期徒刑、最輕本刑為3 年以上有期
    徒刑之罪或高等法院管轄第一審案件者外，於第一次審判期
    日前之準備程序進行中，被告先就被訴事實為有罪之陳述時
    ，審判長得告知被告簡式審判程序之旨，並聽取當事人、代
    理人、辯護人及輔佐人之意見後，裁定進行簡式審判程序，
    刑事訴訟法第273 條之1 第1 項定有明文。經核本件被告所
    犯係死刑、無期徒刑、最輕本刑為3 年以上有期徒刑以外之
    罪，其於準備程序中就被訴事實為有罪之陳述，經法官告知
    簡式審判程序之旨，並聽取公訴人及被告之意見後，本院合
    議庭認宜進行簡式審判程序，依首揭規定合議裁定由受命法
    官獨任進行簡式審判程序，合先敘明。
二、訊據被告甲○○對於上揭事實坦承不諱，核與目擊證人林貴
    雄、黃啟讚、值勤員警乙○○、黃界文先後於警詢及偵查中
    之證述相符，診斷證明書、高雄縣政府警察局舉發違反道路
    交通管理事件通知單、刑法第185 之3 案件測試觀察紀錄表
    、酒精濃度測試單道路交通事故現場圖、道路交通事故調查
    報告表（一）（二）各1 紙、現場蒐正照片4 紙復卷可資佐
    證。復按呼氣時酒精濃度如達到每公升0.25毫克（mg/l）時
    ，即會輕度中毒，造成輕度協調功能降低；如達每公升0.5
    毫克（mg/l）時，即屬輕到中度中毒症狀，出現反應較慢、
    感覺減低、影響駕駛之狀況；如達每公升0.75毫克（mg/l）
    時，思考與個性行為均會改變；如達每公升1.0 毫克（mg/l
    ）時，屬中度中毒症狀，會有步態不穩、噁心嘔吐、精神混
    惑不清晰之狀況，業據行政院國軍退除役官兵輔導委員會臺
    北榮民總醫院88年8 月5 日（88）北總內字第26868 號函述
    明確。本件被告酒後駕車，其呼氣所含酒精濃度達每公升
    0.61毫克（mg/l），顯已達不能安全駕駛之標準，足認被告
    之自白與事實相符。是本件罪證明確，被告犯行堪以認定，
    應依法論科。
三、被告行為後，刑法、刑法施行法分別已於94年2 月2 日、95
    年6 月14日修正公布，並均自95年7 月1 日施行，參酌最高
    法院95年5 月23日刑事庭第8 次會議決議，應依刑法第2 條
    第1 項之規定，為新舊法比較：
（一）修正前刑法第33條第5 款規定：「罰金：1 元以上。」修
      正後該款規定「罰金：新台幣1000元以上」，是比較新舊
      法結果，以舊法較有利於行為人。
（二）易科罰金之折算標準，經適用修正前刑法第41條、修正前
      罰金罰鍰提高標準條例第2 條（現已刪除）及現行法規所
      定貨幣單位折算新臺幣條例第2 條之結果，最高得以銀元
      300 元即新臺幣900 元折算1 日，依修正後刑法第41條之
      規定，則係以新臺幣1000元、2000元或3000元折算一日，
      比較結果，自以舊法有利於被告。
（三）修正前刑法第51條規定：「數罪併罰，分別宣告其罪之刑
      ，依左列各款定其應執行者：」其中第5 款規定：「宣告
      多數有期徒刑者，於各刑中之最長期以上，各刑合併之刑
      期以下，定其刑期。但不得逾20年。」修正後刑法第51條
      第5 款規定：「宣告多數有期徒刑者，於各刑中之最長期
      以上，各刑合併之刑期以下，定其刑期。但不得逾30 年
      。」比較結果，修正前刑法較有利於行為人。
（四）經綜合比較結果，新法對被告並非有利，應依刑法第2 條
      第1 項前段之規定，適用行為時法即修正前之刑法處斷之
      。
四、核被告所為，係犯刑法第185 條之3 之服用酒類，不能安全
    駕駛動力交通工具而駕駛罪、第140 條第1 項之對於公務員
    依法執行職務時當場侮辱罪、第135 條第1 項之對於公務員
    依法執行職務時施強暴罪。被告先後酒醉駕車之行為，時間
    及空間上均具有密切之關連性，且係侵害同一法益，顯係基
    於單一犯意，以單一行為之數個舉動，接續進行同一犯行，
    而侵害同一法益，為接續犯，屬實質上一罪。被告所犯上開
    各罪，均犯意各別、行為互殊，應予分論併罰。爰審酌被告
    因酒後駕車而擦撞機車，且不服從到場處理警察之指示，出
    言侮辱值勤員警，並以強暴方式妨礙公務，挑戰執法之公權
    力，以致觸犯刑典，對於社會治安之維持，既無共同維護之
    體認，甚且積極破壞，顯見被告對於公權力之藐視及不尊重
    ，及起訴求處有期徒刑8 月，惟被告犯後已坦承犯行，態度
    尚佳，並已積極戒酒等一切情狀，分別量處如主文所示之刑
    ，並合併定其應執行之刑，及均諭知易科罰金之折算標準。
    被告雖無前科，然因其酒後駕車並為妨害公務之犯行，挑戰
    公權力之行使，本院因認不宜宣告緩刑為適當，附此敘明。
據上論斷，應依刑事訴訟法第273 條之1 第1 項、第299 條第1
項前段、刑法第2 條第1 項前段、第185 條之3 、第135 條第1
項、第140 條第1 項，修正前刑法第41條第1 項前段、第51條第
5款 ，罰金罰鍰提高標準條例第1 條前段，修正前罰金罰鍰提高
標準條例第2 條前段，判決如主文。
本案經檢察官丙○○到庭執行職務
中    華    民    國    95    年    10    月    9    日
                  刑事第十五庭  法  官  梁淑美
以上判決正本證明與原本無異。
對於本判決如有不服應於收受送達後10日內向本院提出上訴書狀
。
中    華    民    國    95    年    10     月    9    日
                                書記官  林麗文
附錄本案論罪科刑法條全文
中華民國刑法第135 條（妨害公務執行及職務強制罪）
對於公務員依法執行職務時，施強暴脅迫者，處3 年以下有期徒
刑、拘役或3 百元以下罰金。
意圖使公務員執行一定之職務或妨害其依法執行一定之職務或使
公務員辭職，而施強暴脅迫者，亦同。
犯前二項之罪，因而致公務員於死者，處無期徒刑或7 年以上有
期徒刑；致重傷者，處3 年以上、10年以下有期徒刑。
中華民國刑法第140 條（侮辱公務員公署罪）
於公務員依法執行職務時，當場侮辱，或對於其依法執行之職務
公然侮辱者，處6 月以下有期徒刑、拘役或1 百元以下罰金。
對於公署公然侮辱者亦同。
中華民國刑法第185 條之3 （重大違背義務致交通危險罪）
服用毒品、麻醉藥品、酒類或其他相類之物，不能安全駕駛動力
交通工具而駕駛者，處1 年以下有期徒刑、拘役或3 萬元以下罰
金。


司法院資訊處製作；財團法人民間司法改革基金會備份。
